【裁判字號】    88,交上易,551
【裁判日期】    890120
【裁判案由】    過失傷害
【裁判全文】
臺灣高等法院刑事判決                  八十八年度交上易字第五五一號
    上  訴  人
    即  被  告  乙○○
右上訴人，因過失傷害案件，不服臺灣臺北地方法院八十八年度交易字第一七六號中
華民國八十八年十一月八日第一審判決（起訴案號：臺灣臺北地方法院檢察署八十七
年度偵字第二六四０五號），提起上訴，本院判決如左：
    主      文
原判決撤銷。
乙○○因過失傷害人，處有期徒刑貳月，如易科罰金，以參佰元折算壹日。
    事      實
一、乙○○於八十七年十月十二日下午四時十分許，駕駛一輛車牌DE-7845 號自用小
    客車，沿臺北市○○路第二車道由西往東方向行駛，途經北安路「自強隧道」前
    多車道圓環，適有朱建炳無照駕駛一輛車牌EBC-536 號輕機車在其右側車道行駛
    ，疏未注意變換車道時應保持安全距離即貿然偏左變換至第二車道行駛，乙○○
    本應注意車前狀況及兩車併行之間隔並隨時採取必要之安全措施，依當時情形又
    無任何不能注意之情事，竟亦疏未注意以致閃避不及，右前車頭撞及該輛 EBC-5
    36號輕機車左後車尾致機車倒地，朱建炳受有腦挫傷以致顱內出血之傷害（朱建
    炳經送陽明醫院急救及轉臺北榮民總醫院治療二天後出院返家療養，惟因其有高
    血壓、糖尿病及小結節性肝硬化潛在性因子，事隔一個半月，於同年十一月廿九
    日因高血壓導致右側視丘及基底核出血昏迷，於同年十二月六日上午九時五十五
    分許，病逝臺北榮民總醫院）。乙○○於肇事後，向到場處理事故員警自首犯行
    。
二、案經被害人朱建炳之子甲○○訴請臺北市政府警察局中山分局移送臺灣臺北地方
    法院檢察署檢察官偵查起訴。
    理      由
一、訊據上訴人即被告乙○○對右揭犯罪事實供承不諱，並有道路交通事故調查報告
    表、交通事故談話紀錄表、交通事故研判表及臺北市立陽明醫院八十七年十二月
    七日出具之診字第一六九九號驗傷診斷書及病歷等件影本在卷可稽。被告乙○○
    既領有駕駛執照，其對於道路交通安全規則第九十四條第三項汽車行駛時駕駛人
    應注意車前狀況兩車併行之間隔並隨時採取必要安全措施之規定，自應知之甚稔
    ，且並無證據證明本件交通事故發生當時被告乙○○有何不能注意情事，被告乙
    ○○應注意且能注意竟疏未注意以致肇事，其就本件交通事故之發生自有過失無
    疑。被害人朱建炳雖因本件交通事故受有腦挫傷以致顱內出血之傷害，且於同年
    十二月六日上午九時五十五分許因顱內出血在臺北榮民總醫院病逝，有死亡證明
    書影本壹紙在卷，惟經臺灣臺北地方法院檢察署檢察官督同法醫周序廣會同法務
    部法醫研究所法醫孫家棟解剖鑑定結果，被害人朱建炳有高血壓、糖尿病及小結
    節性肝硬化的潛在性因子，其因本件交通事故所受腦挫傷引起之顱內出血，業已
    吸收未再出血，事隔一個半月後，因高血壓導致右側視丘及基底核出血昏迷，雖
    經其家屬送臺北榮民總醫院急救，仍因高血壓性腦實質出血併發多重器官衰竭不
    治死亡，與本件交通事故引起之顱內出血並無直接關係，此有法務部法醫研究所
    ()法醫所醫鑑字第一二六八號鑑定書壹件在卷可稽。是被告乙○○之過失應僅
    與被害人朱建炳所受腦挫傷引起之顱內出血之傷害部分有相當之因果關係，至被
    害人朱建炳之死亡則與本件交通事故無關，本件事證明確，應予依法論科。
二、核被告乙○○所為，係犯刑法第二百八十四條第一項前段過失傷害罪。查被告乙
    ○○肇事後，在其犯行未為任何有偵查犯罪職權之公務員知悉前，不逃避接受裁
    判而向到場處理事故之員警自首，承認其為肇事人，有臺北市政府警察局交通警
    察大隊八十八年五月六日北市警交大四字第八八六二一二八二○○號函附之報案
    自首調查表一紙在卷可稽。是被告乙○○既已向該管公務員申述犯罪事實而不逃
    避接受裁判，已合於刑法第六十二條前段所定對於未發覺之犯罪自首而接受裁判
    之要件，應依該條規定減輕其刑。原審予以依法論科固非無見。惟查本案被告所
    犯刑法第二百八十四條第一項前段之過失傷害罪，其最重法定本刑為六月以下有
    期徒刑，而被告又符合自首減輕其刑要件。被害人就本件車禍復與有過失，另被
    告又已與被害人家屬達成民事上和解賠償損害新台幣二十萬元，（保險部分尚未
    能理賠），而告訴人甲○○亦到庭表示願原諒被告，原審竟量處其有期徒刑四月
    ，量刑嫌過重，是上訴人即被告上訴請求本院從輕量刑，經核為有理由，自應由
    本院將原判決撤銷改判，爰審酌被告乙○○品行（無前科）其過失程度、造成之
    損害、被害人與有過失及被告已與被害人家屬達成民事上和解賠償損害，告訴人
    甲○○到庭表示願原諒被告等一切情狀，量處如主文第二項所示之刑並諭知易科
    罰金之折算標準，以示懲儆。
據上論斷，應依刑事訴訟法第三百六十九條第一項前段、第三百六十四條、第二百九
十九條第一項前段，刑法第二百八十四條第一項前段、第四十一條、第六十二條前段
，罰金罰鍰提高標準條例第一條前段、第二條，判決如主文。
本案經檢察官鄭龍照到庭執行職務。
中     華     民     國    八十九   年       一       月        二十    日
                             臺灣高等法院刑事第十庭
                                 審判長法  官  楊  貴  志
                                       法  官  黃  鴻  昌
                                       法  官  溫  耀  源
右正本證明與原本無異。
不得上訴。
                                       書記官  陳  明  琴
中     華     民     國    八十九   年       一       月      二十四    日
附錄：本案論罪科刑法條全文
刑法第二百八十四條第一項前段
因過失傷害人者，處六月以下有期徒刑、拘役或五百元以下罰金。致重傷者，處一年
以下有期徒刑、拘役或五百元下罰金。


司法院資訊處製作；財團法人民間司法改革基金會備份。
